臺灣屏東地方法院刑事判決　　　　　　　96年度交訴字第17號
公　訴　人　臺灣屏東地方法院檢察署檢察官
被　　　告　甲○○
上列被告因公共危險等案件，經檢察官提起公訴（95年度偵字第
7612號），本院判決如下：
    主  文
甲○○服用酒類，不能安全駕駛動力交通工具而駕駛，處有期徒
刑伍月，如易科罰金，以新臺幣壹仟元折算壹日。
被訴肇事逃逸之公共危險部分無罪。
被訴過失傷害部分公訴不受理。
    事  實
一、甲○○於民國95年12月21日下午5 時許起，在其位於屏東縣
    長治鄉某處之工作處，飲用「維士比」藥酒1 瓶後，於同日
    下午6 時30分許，駕駛車牌號碼WI─8792號自小貨車至屏東
    市○○路，又購買大瓶臺灣啤酒1 瓶在公園路與中華路交岔
    路口處之中山公園內飲用，飲畢已達不能安全駕駛之程度，
    竟仍於同日晚上9 時45分許，駕駛上開自小貨車沿公園路由
    東向西方向行駛，行經屏東市○○路101 號前，本應注意兩
    車併行應保持適當之間隔，且依當時夜間有照明、柏油路面
    、路面乾燥、無缺陷、無障礙物、視距良好之客觀環境，並
    無不能注意之情事，竟因飲酒後精神不濟、注意力減退，駕
    車時不慎向右偏移，而未與丁○○所騎乘搭載丙○○、在其
    右側同向行駛之車號XNF ─549 號機車保持適當間隔，致其
    所駕駛之自小貨車右側車身擦撞該機車左後車身，丁○○騎
    乘之機車因而失控自後撞上停放在路邊之車號077 ─SJ號自
    大貨車，丁○○因而受有雙膝挫傷、左小腿擦傷等傷害，丙○○則受有左胸挫傷、右小指擦傷等傷害（過失傷害部分，
    丁○○、丙○○均已撤回告訴），惟該機車並未倒地；甲○○因不知已肇事，仍繼續駕車前行，丁○○、丙○○見狀遂
    立即騎乘機車追上被告之自小貨車，並拍打該自小貨車車窗
    ，告知甲○○撞到渠等之事，甲○○隨口向丁○○、丙○○
    表示至其住處商談，即駕車沿公園路右轉和平路，再左轉勝
    利路，復右轉至大同北路，丁○○、丙○○則騎乘上開機車
    跟隨在後，甲○○先在大同北路上「永豐超商」停留約10分
    鐘後，又於同日晚上10時許，駕車至戊○○所經營位於屏東
    市○○○路251 號之檳榔攤，甲○○為免其酒後駕駛犯行被
    查獲，竟自行自該檳榔攤冰箱內拿取355C.C. 之臺灣啤酒1
    罐飲用，試圖混淆酒精濃度測試結果，丙○○因向甲○○索
    賠遭拒，遂打電話報警，員警乙○○於同日晚上10時20分許
    據報到場，立即制止甲○○繼續飲酒，甲○○因此僅飲用4
    分之1 罐臺灣啤酒，嗣員警乙○○欲對其作吐氣中酒精濃度
    檢測，竟遭甲○○拒絕，迄同日晚上10時30分許，員警乙○○始對其施測，而測得其吐氣中所含酒精濃度高達每公升
    1.07毫克，查知上情。
二、案經丁○○、丙○○訴由屏東縣警察局屏東分局報告臺灣屏
    東地方法院檢察署檢察官偵查起訴。
    理  由
壹、有罪部分
一、關於證據能力之意見：按傳聞法則之重要理論依據，在於傳
    聞證據未經當事人之反對詰問予以核實，乃予排斥，惟若當
    事人已放棄對原供述人之反對詰問權，於法院審判時表明同
    意該等傳聞證據可作為證據，基於證據資料愈豐富，愈有助
    於真實發現之理念，並貫徹刑事訴訟法修法加重當事人進行
    主義之精神，確認當事人對於證據能力有處分權之制度，傳
    聞證據經當事人同意作為證據，法院認為適當者，亦得為證
    據；另當事人於調查證據時，對於傳聞證據表示「沒有意見
    」、「對於證據調查無意見」，而未於言詞辯論終結前聲明
    異議，應視為已有將該等傳聞證據採為證據之同意，此刑事
    訴訟法第159 條之5 定有明文。查公訴人及被告於本院準備
    程序時，已表示對於本院所引用之證據之證據能力無意見（
    見本院卷第14頁背面），且迄言詞辯論終結前均未提出異議
    ，依刑事訴訟法第159 條之5 之規定，應視為檢察官及被告
    已同意本案援用之證據均有證據能力，本院斟酌該些證據並
    非非法取得，亦無證明力明顯過低之情形，是均得採為證據
    。至被告雖認本案證人所言均不實在，然此係證明力問題，
    與證據能力之有無無甚關聯，併此敘明。
二、實體部分：
(一)、上開被告甲○○飲用大瓶「維士比」藥酒及大瓶臺灣啤酒各
    1 瓶後，仍自屏東市中山公園駕駛上開自小貨車上路，沿公
    園路由東向西行駛，行經公園路101 號前時，告訴人丁○○
    、丙○○騎乘機車上前拍打其自小貨車車窗，其又繼續駕駛
    自小貨車先後行經屏東市○○路、和平路、勝利路，至大同
    北路上永豐超商停留約10分鐘後，最後至戊○○所經營、位
    於大同北路251 號之檳榔攤，並在該檳榔攤內飲用約4 分之
    1 罐臺灣啤酒，嗣為到場員警乙○○查獲並測得其吐氣中酒
    精濃度高達每公升1.07毫克之事實，業據被告於本院羈押訊
    問及準備程序時坦承不諱，核與證人即告訴人丁○○、丙○○、證人戊○○於警詢及本院審理時證述之情節相符，並有
    屏東縣警察局道路交通事故當事人酒精測定紀錄表、刑法第
    185 條之3 案件測試觀察紀錄表、屏東縣警察局指揮中心受
    理110 報案紀錄單、證人乙○○製作之調查報告各1 份在卷
    可證（分見警卷第2 、22、27、29頁），被告飲用大量酒類
    後仍駕車上路之事實，堪可認定。
(二)、按刑法第185 條之3 規定所謂「不能安全駕駛」，係抽象危
    險犯，並不以發生具體危險為必要。對於呼氣酒精濃度已達
    每公升0.55毫克以上者，肇事率為一般正常人之10倍，認為
    已達不能安全駕車之標準，此業經法務部民國88年5 月18日
    以法88檢字第001669號函告周知，應為絕對不能安全駕駛動
    力交通工具，且按就醫學文獻所知，酒精對人體造成之影響
    ，於呼氣時酒精濃度達每公升0.25毫克（約合體內血液中酒
    精濃度50 MG/DL或0.05％）即會輕度中毒，造成複雜技巧障
    礙、駕駛能力變壞，肇事率提高為2 倍；呼氣酒精濃度每公
    升0.40毫克時（約合體內血液中酒精濃度80MG/DL 或0.08％
    ），會造成多話、感覺障礙，肇事率提高為6 倍；呼氣酒精
    濃度每達公升0.50毫克時，屬於輕到中度中毒症狀，出現反
    應較慢、感覺降低、影響駕駛之狀況，會造成說話含糊、腳
    步不穩，肇事率提高至7 倍，此分別有行政院國軍退除役官
    兵輔導委員會臺北榮民總醫院88年8 月5 日（88）北總內字
    第26868 號函文及中央警察大學教授蔡中志「對飲酒不能安
    全駕駛之執法研究」報告可憑。經查，被告於95年12月21日
    晚上10時30分許，經檢測其呼氣所含酒精濃度高達每公升
    1.07毫克，業如前述，顯已超出前述不能安全駕駛之每公升
    0.55毫克甚多；又被告駕駛上開自小貨車沿公園路直行，竟
    無故向右偏移，致其右側車身擦撞告訴人機車左後側車身之
    事實，業據告訴人丙○○、丁○○於本院審理時具結證述明
    確（見本院卷第40、41頁背面、第71頁），又證人丙○○、
    丁○○於審理時均證稱：渠等機車與被告駕駛之自小貨車擦
    撞後，被告並未停車，渠等遂騎機車上前拍打被告自小貨車
    車窗，被告之車窗有稍微搖下來，對渠等說到我家講，當時
    被告講話不清楚、有點模糊，帶有酒意的樣子... 被告開車
    到公園路與中山路之十字路口時已經紅燈，有人在停紅燈，
    被告的車卻滑行到路中央... 被告在永豐超商有拿圓撬對空
    氣亂揮，看起來像發酒瘋的樣子... 被告在永豐超商及上開
    檳榔攤時，腳步搖晃、多話，像喝醉酒的樣子等語（見本院
    卷第40、41、70、71頁），另證人即上開檳榔攤老闆戊○○
    亦證稱：被告剛到檳榔攤時已經有喝酒，有酒意，因為他比
    較多話，以往他喝酒都會這樣等語（見本院卷第72頁），及
    證人即員警乙○○證稱：我剛到檳榔攤時，被告對我大聲咆
    哮，身上有很重的酒味... 我有請被告到交通隊作測試，結
    果直線測試與單腳平衡動作都不穩等語（見本院卷第43頁背
    面），並有卷附刑法第185 條之1 案件測試觀察紀錄表所載
    ：「命駕駛人（即被告）做直線測試、單腳平衡動作，駕駛
    人測試直線測試及單腳平衡動作均不正常；查獲、測試或訊
    問過程，嫌疑人注意力無法集中，身上有濃厚酒味，說話語
    無倫次，一直重複」等語可資佐證，參以被告竟不知其與告
    訴人騎乘之機車發生擦撞，又不記得曾叫告訴人丁○○、丙○○跟其返家，復拒絕接受警方對其施以酒測等客觀情事，
    揆諸首揭說明，堪認被告駕車與告訴人2 人發生擦撞當時及
    之後繼續駕駛之過程中，確已因受酒精之影響，而產生注意
    力減退、駕駛能力變壞、反應遲鈍、說話含糊、多話等情形
    ，其應已達不能安全駕駛之程度無疑。至於被告雖辯稱其在
    受測前曾在永豐超商飲用3 瓶啤酒，又在上開檳榔攤內飲用
    3 瓶啤酒云云，惟據證人乙○○於偵訊、審理時具結證稱：
    被告在檳榔攤內飲用之啤酒係罐裝350C.C. 的，就只有被告
    手上拿的1 瓶臺灣啤酒，我進去時他還想喝，我就把他手上
    那瓶啤酒搶過來，據我觀察還剩4 分之3 罐等語（見偵卷第
    7 頁），證人即檳榔攤老闆蔡文瑞於警詢時證稱：被告手上
    拿的臺灣啤酒是他看到警方到場，自行到冰箱拿取，他總共
    約喝1 罐的3 分之1 等語（見偵卷第4 頁），於審理時證稱
    ：被告當天喝350C.C. 罐裝臺灣啤酒1 瓶，還沒有喝完等語
    （見本院卷第72頁），足見其所辯在檳榔攤內飲用3 瓶啤酒
    云云，並非真實；又據證人丙○○、丁○○於審理時具結證
    稱：被告在大同北路的超商下車，約停留5 到10分鐘，我記
    得他沒有進到超商裡面，我沒有看到被告拿酒喝，也沒看到
    他跟超商老闆說話等語（見本院卷第41、71頁），況依常理
    判斷，被告顯無可能在短短5 到10分鐘內，飲畢3 瓶臺灣啤
    酒，其所辯顯屬虛妄，至其雖提出永豐超商出具之證明書，
    欲證明其上開辯解為真，惟該紙證明書屬於被告以外之人於
    審判外之書面陳述，且無法看出製作者為何人，有該證明書
    附卷可憑（見本院卷第45頁），而被告亦表示無法提供該超
    商老闆之年籍資料供本院傳訊到庭作證，並已當庭捨棄傳訊
    該名證人（見本院卷第44頁背面），該證明書所載內容之真
    實性實非無疑，自不得做為證據使用，即無法以此推翻證人
    丙○○、丁○○所為上開證詞，足見被告所辯其在永豐超商
    飲用3 瓶臺灣啤酒云云，亦屬卸責之詞。而被告在受測前又
    飲用罐裝臺灣啤酒3 分之1 或4 分之1 罐之行為，或許可能
    影響其吐氣中酒精濃度值，然本件測得之酒精濃度高達每公
    升1.07毫克，超出標準值（即每公升0.55毫克）甚多，再據
    證人乙○○證稱：依其處理酒駕之經驗，於飲用1 瓶大瓶的
    臺灣啤酒及維士比後做測試，酒精濃度會超過每公升0.55毫
    克等語（見本院卷第43頁背面），與一般經驗法則無違，是
    縱使被告並未飲用該4 分之1 罐啤酒，其吐氣中酒精濃度值
    仍已逾每公升0.55毫克，應無疑義。綜上所述，被告服用酒
    類，不能安全駕駛動力交通工具而駕駛之犯行，事證已明，
    其犯行堪以認定。
(三)、至檢察官起訴意旨固認被告於95年12月21日下午5 時飲酒後
    ，自其工作處所駕駛上開自小貨車上路時，已達不能安全駕
    駛之程度；惟依被告所述，其在公園路上某公園內尚有飲用
    大瓶臺灣啤酒1 瓶，飲畢後再度開車上路時，才發生告訴人
    丁○○、丙○○拍打其車窗之事，既無證據證明其所述不實
    ，而告訴人丁○○、丙○○、證人戊○○、乙○○前開證詞
    亦無法證明被告自長治鄉工作地點駕車時，即已因飲酒而達
    到不能安全駕駛之程度，公訴人就此既未能舉證，本院因此
    認定被告在中山公園飲酒完畢之時，方達不能安全駕駛程度
    ，附此敘明。
三、核被告所為，係犯刑法第185 條之3 之服用酒類不能安全駕
    駛動力交通工具而駕駛罪。本院審酌被告飲用大量酒類，意
    識已不甚清楚、注意力無法集中，仍駕駛車輛上路，顯然漠
    視一般往來之公眾及駕駛人之用路安全，且於89年間，曾因
    酒後駕駛，經臺灣高等法院高雄分院以89年度上易字第235
    號判決判處拘役50日，有臺灣高等法院被告前案紀錄表附卷
    可憑，仍不思警惕，再次酒後駕駛，並因此肇事，致告訴人
    丁○○、丙○○受傷，復為影響酒測值之正確性以卸免罪責
    ，於警察到達現場時故意飲酒，經警制止始停止其飲酒行為
    ，復拒絕接受警方酒測，業經證人乙○○證述在卷（見本院
    卷第42頁背面），於接受警方詢問時竟辯稱僅在該檳榔攤內
    飲用啤酒，先前並未飲酒云云，迄偵訊時亦未坦承所有犯行
    ，犯後態度甚差，無甚悔意，衡以其犯罪動機、造成之損害
    、智識程度、素行等一切情狀，量處如主文所示之刑，並諭
    知易科罰金之折算標準，以示警懲。
貳、無罪部分
一、公訴意旨另以：被告甲○○駕駛上開自小貨車，因前述過失
    ，與告訴人丁○○、丙○○騎乘之機車發生擦撞後，明知已
    肇事，且致使告訴人丁○○、丙○○因而受傷，竟未停留查
    看，逕自加速逃離車禍現場，因認被告涉犯刑法第185 條之
    4 之肇事逃逸罪嫌等語。
二、按犯罪事實，應依證據認定之，無證據不得認定其犯罪事實
    ；又不能證明被告犯罪者，應諭知無罪之判決，刑事訴訟法
    第154 條第2 項、第301 條第1 項分別定有明文。又刑事訴
    訟上證明之資料，無論其為直接或間接證據，均須達於通常
    一般之人均不致有所懷疑，而得確信其為真實之程度，始得
    據為有罪之認定，若其關於被告是否犯罪之證明未能達此程
    度，而有合理性懷疑之存在，致使無從形成有罪之確信，根
    據「罪證有疑，利於被告」之證據法則，即不得遽為不利被
    告之認定，此分別有最高法院著有40年臺上字第86號、76年
    臺上字第4986號判例可資參照。又檢察官對於起訴之犯罪事
    實，應負提出證據及說服之實質舉證責任，倘其所提出之證
    據，不足為被告有罪之積極證明，或其指出證明之方法，無
    從說服法院以形成被告有罪之心證，基於無罪推定之原則，
    自應為被告無罪判決之諭知，最高法院92年臺上字第128 號
    判例足資參照。再者，我國刑法於88年4 月21日增訂第185
    條之4 ，其立法理由係為維護交通安全，加強救護，減少被
    害人之死傷，促使駕駛人於肇事後，能對被害人即時救護，
    特增設本條關於肇事致人死傷而逃逸之處罰規定，用以處罰
    明知肇事致人死傷而未盡救護義務之責及企圖脫免責任之人
    ，該罪係屬故意犯，且本件構成要件行為，並非「肇事致人
    死傷」行為本身，而係肇事致人死傷後之「故意逃逸」行為
    ，又判斷駕駛人有無逃逸之故意，應就客觀事實判斷，如駕
    駛人對於危險之發生有所認識，明知已發生車禍，知悉車禍
    有人受傷害或死亡之可能，仍駕車離去，即可認定有肇事逃
    逸之犯意，亦即駕駛人對於駕駛動力交通工具肇事致人死傷
    之事實，駕駛人已有所認識，並進而決意擅自逃離現場之主
    觀心態，具有肇事逃逸故意之犯意，始符合本罪之構成要件
    ，反之，若行為人不知其已肇事並致人死傷，縱然逃逸，亦
    與本罪之構成要件不合。
三、訊據被告固坦承其於95年12月21日晚上9 時45分許，駕駛上
    開自小貨車返回其廣東路之住處途中，在屏東市○○路與中
    山路交岔路口處，告訴人丁○○騎乘機車搭載丙○○以手拍
    打其自小貨車駕駛座旁乘客座之窗戶，其未停車繼續開車，
    最後駛至戊○○所經營之檳榔攤，並在該檳榔攤內為警查獲
    之事實，惟矢口否認肇事逃逸犯行，辯稱：我不知道有與告
    訴人之機車發生擦撞，告訴人丁○○、丙○○騎機車拍我車
    窗時，沒有說我撞到他們，我是因為害怕才加速開走等語。
    而公訴人認被告涉犯前述肇事逃逸犯行，無非係以證人即告
    訴人丁○○、丙○○之證詞、被告之供述、道路交通事故現
    場圖、道路交通事故調查報告表、相片、診斷證明書等為主
    要論據。經查：
(一)、被告駕駛上開自小貨車行經公園路101 號前，車身向右偏移
    ，該小貨車右側車身遂擦撞告訴人丁○○、丙○○所騎乘、
    在其右側同向行駛之上開機車左後側車身，該機車因此失控
    撞向停放路邊之車號077 ─SJ號自大貨車，告訴人丁○○因
    而受有雙膝挫傷、左小腿擦傷之傷害，丙○○則受有左胸挫
    傷、右小指擦傷等傷害之事實，業據告訴人丁○○、丙○○
    於本院審理時具結證述明確，並有診斷證明書、道路交通事
    故現場圖、道路交通事故調查報告表（一）（二）、相片等
    附卷可佐（分見警卷第19至21、25、26、33至39頁），又告
    訴人丁○○當時並未飲酒，有酒精濃度測定紀錄表1 紙在卷
    可稽（見警卷第23頁），且當時該路段有照明、光線良好、
    路面乾燥、無缺陷、無障礙物、視距良好，有道路交通事故
    調查報告表（一）可證，而車號077 ─SJ號自大貨車之停放
    亦無違規情形，衡諸常情，告訴人丁○○騎乘機車應無無端
    撞向停放在路邊之自大貨車之理，佐以告訴人丁○○、丙○○於肇事後，立即騎車上前追趕被告，並一路跟隨被告至上
    開檳榔攤乙情，足認渠等所指被告上開自小貨車與渠等騎乘
    之機車發生擦撞，渠等因而受傷之事實並非虛妄。
(二)、又被告肇事後，並未停車察看或詢問告訴人丁○○、丙○○
    是否受傷，且在告訴人丁○○、丙○○騎機車上前拍打其車
    窗後，其仍未停車，繼續駕車行經公園路、和平路、勝利路
    ，最後在大同北路上開檳榔攤停車，嗣為警查獲之事實，為
    被告所是認，與告訴人2 人之指訴相符，堪認屬實。再者，
    告訴人丁○○、丙○○拍打被告之自小貨車車窗時，有告訴
    被告說「你撞到我們」，被告並回答渠等「來我家裡講」，
    告訴人2 人遂一路騎車跟著被告等情，亦經告訴人2 人於警
    詢、本院審理時證述一致（見警卷第7 、9 頁、本院卷第40
    頁背面、41頁、70頁背面、71頁），且與常情相符，堪可採
    信；被告所辯告訴人丁○○、丙○○並未告知有被伊撞到一
    事，且其亦未表示要告訴人跟其回家，已與告訴人前開證詞
    不符，且依常理，告訴人丁○○、丙○○當時騎車追趕被告
    之目的係為要求被告停車商談賠償事宜，渠等理應會告知渠
    等被被告撞到一事，又倘被告未向告訴人為前開表示，告訴
    人見被告置之不理，理應會立即報警或以其他方法將被告攔
    停，以免被告逃逸，而不會一路跟著被告駕駛如此遠之距離
    始報警處理，佐以告訴人丙○○證稱：我們當時跟在被告後
    方，是想要跟他回家談等語（見本院卷第41頁背面），被告
    應確有對告訴人丁○○、丙○○為前開告知無疑；被告所辯
    或係為卸免罪責，或係因當時飲酒過量，意識不清，隨口敷
    衍告訴人2 人，因此記憶不清，其辯解尚難採信。是以此部
    分事實亦足以認定。
(三)、又查被告之自小貨車車身與告訴人機車左後側車身發生碰撞
    時，僅係輕微擦撞之事實，業據證人即告訴人丁○○於審理
    時證稱：當時是擦撞，沒有撞的很用力，我不知道被告知不
    知道有撞到我們等語（見本院卷第70頁背面、71頁），參以
    證人乙○○證稱：該機車車身沒有明顯的刮痕（見本院卷第
    44頁），確與卷附機車相片所示，告訴人丙○○、丁○○所
    指之機車遭撞擊部位並無明顯刮擦痕乙情相符（見警卷第34
    頁上方相片）；而被告之自小貨車除右後側車身有1 道橫向
    刮痕之外，警方並未發現其他撞擊痕跡乙節，有採證相片在
    卷可憑（見警卷第35、36頁），又經本院囑警測量上開自小
    貨車及與上開機車高度相仿之警用機車高度，足見告訴人所
    指之擦撞位置與該自小貨車刮痕之高度相距達20至30公分，
    此有測量相片2 張附卷可憑（見本院卷第62頁），則該自小
    貨車刮痕顯非擦撞上開機車左後側車身所造成，是以被告之
    自小貨車並未因本件事故留下明顯車損痕跡；則以該2 車碰
    撞時均未留下明顯撞擊痕跡之客觀情況判斷，堪認該2 車確
    僅有極輕微之擦撞，且告訴人丁○○、丙○○被撞後人車並
    未倒地，堪認被告肇事時確有可能未察覺已經肇事，而有致
    告訴人2 人死傷之可能性。
(四)、再者告訴人丁○○、丙○○雖證稱渠等有騎機車上前拍打被
    告之自小貨車車窗，並告訴被告「你撞到我們」，被告則回
    答「來我家裡講」等語，然觀諸渠等警詢、審理時所為多次
    陳述，可知渠等追上被告時，僅告知被告渠等被被告撞到，
    並未告知渠等受傷一事（見警卷第7 頁、本院卷第40頁背面
    、第70頁背面、第71頁），參以告訴人丙○○所受傷勢係左
    胸挫傷、右小指擦傷，告訴人丁○○則係雙膝挫傷、左小腿
    擦傷等情，有診斷證明書2 紙附卷可考（見警卷第25、26頁
    ），且案發時係冬季，渠等受傷之左胸、雙膝、左小腿等部
    位應被衣物遮蓋住，非得一望而知，又以告訴人丁○○、丙○○仍可立即騎機車追趕被告，又一路跟著被告行駛如此遠
    之路程之客觀事實，告訴人2 人之行動能力絲毫未受渠等傷
    勢所影響，是縱認被告此時已因告訴人之告知而知悉自己肇
    事，然告訴人丙○○、丁○○既未告知渠等有受傷一事，被
    告在前述客觀情形之下，實難認知到告訴人丙○○、丁○○
    已受傷乙事，即不符合前述「對於肇事致人死傷之事實，駕
    駛人已有所認識，並進而決意擅自逃離現場」之要件。況就
    被告當時駕車之情形，告訴人丁○○於本院證稱：我們一路
    騎機車跟著被告，我們可以跟的上被告的車子等語（見本院
    卷第71頁），告訴人丙○○則證稱：我們與被告發生車禍後
    ，被告慢慢開，被告之車速比同路段正常汽車開的慢等語（
    見本院卷第40頁背面），參以本件事故發生時間係晚上9 時
    45分許，及證人乙○○於審理時證稱：我去現場處理時，從
    公園路到大同北路的交通狀況良好，車流稀少，與平常該路
    段晚上9 點後之交通狀況相似等語（見本院卷第43頁背面）
    ，當時路上車流量既屬稀少，依理倘被告試圖駕車逃離告訴
    人之追躡，應非難事，然其非但未加速駛離，竟又自行在大
    同北路之永豐超商及上開檳榔攤停留，任由告訴人丙○○報
    警處理，益證被告並無肇事逃逸之犯意至明。至被告在告訴
    人2 人告知其肇事一事後並未停車之行為，非無可能係因其
    認為並未肇事，故未加理會，或為逃避告訴人就車損求償，
    方為上開舉動，尚無從以此推認其當時主觀已明知車禍肇事
    致告訴人2 人受傷，仍決意擅自逃離現場。
(五)、按刑法第185 條之4 之立法目的，係為維護交通安全，加強
    救護，減少被害人之死傷，促使駕駛人於肇事後，能對被害
    人即時救護，用以處罰明知肇事致人死傷而未盡救護義務之
    責及企圖脫免責任之人，該罪係屬故意犯，且本件構成要件
    行為，並非「肇事致人死傷」行為本身，而係肇事致人死傷
    後之「故意逃逸」行為，業如前述，則被告於肇事當時因不
    知肇事而未下車察看，且因被告並無法查知告訴人丙○○、
    丁○○受傷一事，其對於肇事致人死傷而逃逸之行為，並未
    有所認知與意欲，揆諸首揭說明，被告所為尚與刑法第185
    條之4 之構成要件不符。茲因公訴人對於起訴之犯罪事實既
    應負提出證據及說服之實質舉證責任，本件公訴人認被告所
    涉犯嫌所憑之證據，尚無從說服本院達於通常一般之人均不
    致有所懷疑，而得確信其為真實之程度，即難據以為被告不
    利認定，自屬不能證明被告犯罪，依前開之說明，自應為被
    告無罪之諭知。
、不受理部分
一、按告訴乃論之罪，告訴人於第一審辯論終結前，得撤回其告
    訴；又告訴經撤回者，法院應諭知不受理之判決，刑事訴訟
    法第238 條第1 項，及第303 條第3 款定有明文。
二、本件被告所涉犯上開過失傷害案件，經檢察官提起公訴，認
    被告係犯刑法第284 條第1 項前段之過失傷害罪，依同法第
    287 條前段之規定須告訴乃論。茲因被告與告訴人丁○○、
    丙○○均已達成和解，告訴人2 人於本院審理中均聲請撤回
    告訴（見本院卷第69頁背面），揆諸前開說明，爰為諭知不
    受理之判決。
據上論斷，應依刑事訴訟法第299 條第1 項前段、第301 條第1
項、第303 條第3 款，刑法第185 條之3 、第41條第1 項前段，
刑法施行法第1 條之1 ，判決如主文。
中　　華　　民　　國　　96　　年　　 6　　月　　21　　日
                  刑事第五庭  審判長  法  官  石家禎
                                      法  官  林家聖
                                      法  官  陳秀慧
以上正本證明與原本無異。
如不服本判決應於收受本判決送達後十日內向本院提出上訴書狀
，其未敘述上訴理由者，並得於提起上訴後十日內向本院補提理
由書狀（均須按他造當事人之人數附繕本）「切勿逕送上級法院
」。
                                      書記官  溫訓暖
中　　華　　民　　國　　96　　年　　6 　　月　　21　　日
附錄本判決論罪科刑法條全文
刑法第185條之3：
服用毒品、麻醉藥品、酒類或其他相類之物，不能安全駕駛動力
交通工具而駕駛者，處一年以下有期徒刑、拘役或三萬元以下罰
金。
